---
title: "Economia Naranja"
author: "Leonel Valencia"
date: "2024-02-07"
output: html_document
---

```{r setup, include=FALSE, echo=FALSE} 
knitr::opts_chunk$set(warning = FALSE, message = FALSE) 
```

## Generacion de archivos PDF (pdf_document), DOCX(word_document) y HTML (html_document) con R-MARKDOWN
### Comandos para instalar y ejecutar archivo *.rmd
- install.packages("rmarkdown")
- library(rmarkdown)
- install.packages("knitr")
- library(knitr)
- rmarkdown::render('Economia naranja.rmd')

```{r read}
orangeec <- read.csv(file="orangeec.csv", header=TRUE, sep=",")
summary(orangeec)
```
Parece que hay correlación entre aporte de economía naranja al pib y la tasa de desempleo.
```{r}
pairs(orangeec[,6:10])
```
```{r}
library(ggplot2)
```

```{r}
ggplot()+geom_histogram(data=orangeec,
                        aes(x=Internet.penetration...population),fill="red",color="yellow",
                        binwidth = 5)+
  scale_x_continuous(breaks = seq(40, max(100), 5))+
  labs(x="Penetracion internet (%) poblacion",y="Cantidad de paises",
       title = "Penetracion internet en paises latam")+
  theme(legend.position = "none")+
  theme(panel.background = element_blank(),panel.grid.major = element_blank(),
        panel.grid.minor = element_blank())
```
```{r}
library(dplyr)
```
```{r}
economy <- mean(orangeec$GDP.PC)
economy
```
```{r}
orangeec <- orangeec %>%
  mutate(Strong_economy= ifelse(GDP.PC <economy,
                                'Por debajo promedio pib per capita',
                                'Arriba promedio pib per capita'))
```
```{r}
ggplot(orangeec,aes(x=Strong_economy,y=Creat.Ind...GDP,
                    fill=Strong_economy))+
  geom_boxplot(alpha=0.4)+
  labs(x='Tipo de pais',y='Aporte economia naranja al pib',
       title='Aporte economia naranja en pib  paises latam con alto y bajo pib per capita')+
  theme(legend.position = "none")+
  theme(panel.background = element_blank(),panel.grid.major = element_blank(),
        panel.grid.minor = element_blank())
```

El boxplot indica que los paises sobre el promedio en pib per capita, tienen una dispersion mas alta en cuanto a los aportes de la economia naranja al pib del pais. OJO confirmar con desviacion estandar.